【裁判字號】    94,訴,1804
【裁判日期】    950929
【裁判案由】    偽造有價證券
【裁判全文】
臺灣臺北地方法院刑事判決              94年度訴字第1804號
公  訴  人  臺灣臺北地方法院檢察署檢察官
被      告  甲○○
                    （現於臺灣臺北看守所執行中）
指定辯護人  本院公設辯護人丁○○
上列被告因偽造有價證券等案件，經檢察官提起公訴（94年度偵
緝字第1356號），本院判決如下：
    主  文
甲○○共同意圖供行使之用，而偽造有價證券，處有期徒刑年
捌月。
    事  實
一、甲○○因需錢孔急，於民國九十四年一月六日下午四時三十
    分許，行經住處附近之臺北縣汐止市○○○路一三五巷一號
    前騎樓小吃攤時，見丙○○所有，請託該小吃攤老闆代為看
    管，內有保險收費卡三十餘張、國泰世華銀行及誠泰銀行信
    用卡、丙○○之身分證、駕駛執照各一張、現金約新臺幣（
    下同）二百元、國泰人壽保險公司所簽發憑票支付吳維婷、
    謝芳秀之支票二張、以丙○○為發票人，國泰世華商業銀行
    營業部（下稱國泰世華銀行）為付款人之支票二張及丙○○
    支票印鑑章一枚之手提包一個，隨意放置在該小吃攤上，竟
    意圖為自己不法之所有，趁該小吃攤老闆忙於招呼客人無暇
    看顧之際，順手竊取該手提包離開現場。得手後，旋至鄰近
    之同縣市○○○路樟樹國中附近翻尋手提包內之財物，取走
    現金二百元、國泰人壽保險公司及丙○○所簽發之支票各二
    張、丙○○支票印鑑章一枚後，將其餘物品與該手提包一併
    棄置路旁。
二、詎甲○○在竊得上開四張支票後，竟因其於翌日即九十四年
    一月七日上午九時許至十一時許間之某時許，持其中以丙○○為發票人，國泰世華銀行為付款人，票據號碼ＡＡ000
    0000號，帳號000000000號，業由丙○○填載
    票據金額七萬二千元，在發票人處蓋用印鑑章共二枚（一枚
    塗改劃叉後再蓋用一枚），然丙○○在故意塗銷發票日期後
    ，未重新填載發票年月日，尚未完成發票行為之支票一張（
    下稱系爭支票）至郵局提示付款遭拒，而與戊○○（未據起
    訴），基於意圖供行使之用而偽造有價證券之犯意聯絡，在
    其臺北縣汐止市○○路五一五巷底之鐵皮貨櫃屋內，將系爭
    支票及丙○○印鑑章持交戊○○，分由戊○○在系爭支票背
    面以其名義填寫提示付款人之相關資料，偽填發票日期九十
    四年一月七日，並持丙○○印鑑章在票據金額七萬二千元處
    ，以及發票日期塗改處盜蓋丙○○印文各一枚後，於同日下
    午二時許，由戊○○持至臺北市○○區○○路七號之國泰世
    華銀行櫃檯為付款提示，惟因系爭支票發票日期塗改非僅一
    處，但只在塗改處蓋用一枚丙○○印文，且帳戶存款不足，
    遂遭拒而未為國泰世華銀行櫃檯行員接受，將系爭支票退回
    戊○○收受，甲○○、戊○○遂接續於九十四年一月七日下
    午二時許起至同年月十九日下午一時許間之某時許，在其上
    開鐵皮貨櫃屋內，持丙○○之印鑑章於系爭支票發票日期塗
    改處再盜蓋丙○○印文一枚，完成發票行為，偽造系爭支票
    後，於九十四年一月十九日由戊○○駕車搭載甲○○及乙○○（通緝中）一同前往臺北市○○區○○路七號之國泰世華
    銀行，乙○○明知系爭支票係遭甲○○及戊○○共同偽造之
    票據，仍因積欠甲○○款項之故，應允甲○○同往國泰世華
    銀行開戶代為出面提示系爭票據，而於九十四年一月十九日
    下午一時許抵達國泰世華銀行後，由戊○○駕車在外等候，
    甲○○陪同乙○○進入國泰世華銀行內開戶，並由乙○○將
    偽造完成之系爭支票持交國泰世華銀行櫃檯行員行使之。嗣
    於同日下午一時五十分許，因丙○○在甲○○及戊○○先後
    二次持系爭票據提示付款後，業於九十四年一月七日下午四
    時三十分許，向警方申報系爭支票遭竊，經國泰世華銀行櫃
    檯行員報警前來處理，當場查獲甲○○及乙○○，並扣得偽
    造之系爭支票一張（業已發還丙○○，遭丙○○丟棄滅失）
    ，並經警於甲○○上開鐵皮貨櫃屋內扣得丙○○之印鑑章一
    枚。
二、案經丙○○報由臺北市政府警察局信義分局移請臺灣臺北地
    方法院檢察署檢察官偵查起訴。
    理  由
一、訊據被告甲○○固坦承在其持系爭支票至郵局提示付款遭拒
    後，有將系爭支票先後持交戊○○及同案被告乙○○至銀行
    提示付款之事實，然矢口否認涉有上開竊盜及偽造有價證券
    之犯行，辯稱：證人丙○○所有之系爭支票、印鑑章及現金
    約二百元均係其在路旁所拾得，並非竊取所得，且未在系爭
    支票上填寫任何文字或蓋用印章云云。經查：
  (一)證人丙○○所有，內有保險收費卡三十餘張、國泰世華銀行
    及誠泰銀行信用卡、身分證、駕駛執照各一張、現金約二百
    元、國泰人壽保險公司所簽發憑票支付案外人吳維婷、謝芳
    秀之支票二張、以證人丙○○為發票人，國泰世華商業銀行
    為付款人之支票二張及證人丙○○支票印鑑章一枚之手提包
    一個，係於九十四年一月六日下午四時三十分許，在臺北縣
    汐止市○○○路一三五巷一號前騎樓小吃攤遭竊，並遭棄置
    於鄰近之同縣市○○○路樟樹國中附近路旁，嗣於同日下午
    五時三十分許，由路人拾獲通知證人丙○○領回，經清點結
    果，除支票四張、印鑑章及現金約二百元外，其餘物品均已
    尋回之事實，業經證人丙○○於警詢時證述綦詳（偵字卷第
    一五頁），被告雖辯稱其僅有在遭人丟棄在路旁之皮包內拾
    得系爭支票、印鑑章及現金云云，然以被告於警詢時供稱其
    係於晚上八時許拾得上開物品云云（偵查卷第一九頁），核
    諸證人丙○○係在手提包遭竊後約一個小時，即於當日下午
    五時三十分許，經路人通知領回之時點，證人丙○○遭竊之
    手提包至遲於失竊當日下午五時三十分許，即已在該名通知
    證人丙○○前來領回之人之保管支配下，而被告縱有自該手
    提包內拾得上開物品之可能，亦僅限於九十四年一月六日下
    午四時三十分許至同日下午五時三十分許止之該段期間內，
    要無於晚上八時許仍見有證人丙○○失竊之手提包遭人棄置
    路旁，並自該手提包內取走系爭支票、印鑑章及現金二百元
    之可能。再自證人丙○○領回失竊手提包清點結果，立即可
    供花用之現金約二百元以及具財產價值之支票四張、印鑑章
    一枚等物品均遭取走，其餘無法變現之保險卡、身分證、駕
    駛執照等物，均遭棄置路旁，而該等現款約二百元及具有財
    產價值之支票四張、印鑑章一枚，又均遭被告取走，亦經被
    告於本院審理時供認在卷（本院卷第一０七頁背面、第一０
    八頁）等情觀之，證人丙○○所有之手提包一個，若係被告
    以外之第三人所竊，行竊目的既在求財，又豈有甘冒遭人當
    場察覺移送法辦，受刑事追訴處罰之險下手行竊，得手後反
    未取走該手提包內之現款或任何一樣物品，即逕將該手提包
    棄置路旁，徒供被告坐收此利之理。據此，足徵被告辯稱係
    在路旁手提包內拾得系爭支票、印鑑章及現金二百元，僅有
    侵占，並未行竊云云，顯係事後卸責之詞，不足採信。是以
    ，證人丙○○所有之手提包一個確係被告所竊，得手後旋即
    將之持至附近樟樹二路小巷內翻尋財物，取走現金約二百元
    、支票四張、印鑑章一枚後，將該手提包棄置該處無誤，被
    告上開竊盜犯行，洵堪認定。
  (二)證人丙○○在系爭支票在遭竊時，固已填載票據金額七萬二
    千元，並在發票人處蓋用印鑑章共二枚（一枚塗改劃叉後再
    蓋用一枚），然證人丙○○並未在票據金額七萬二千元處蓋
    用印章，且在故意塗銷發票日期後，既未重新填載發票年月
    日，亦未在發票日期處蓋用印章，係遭偽造之事實，亦據證
    人丙○○於偵查中及本院審理時證述：「（有無授權別人蓋
    你的章？）沒有。」、「（票上的發票日期為何自己劃掉？
    ）我開出去但沒用，我想說要用再填日期，所以把原本寫的
    日期劃掉。」、「（支票上所記載事項哪些是失竊前妳自己
    填載、蓋章的？）我本來有填寫發票日，填完後又劃掉，我
    沒有蓋章。」、「（發票人那邊有無蓋章？）我有蓋章，我
    蓋錯了又劃掉重蓋，所以發票人處的兩個章都是我蓋的。」
    、「（金額是自己寫的嗎？）是。」、「（金額後面的章是
    妳自己蓋的嗎？）不是，我一般只會蓋前面不會蓋後面。」
    、「（也就是說這張支票上面發票日期那兩個章都不是妳蓋
    的？）劃掉是我劃掉，章確定不是我蓋的。」等語甚詳（偵
    查卷第八五頁、第八六頁；本院卷第五六頁），且有系爭支
    票正反面影本一份在卷可稽（偵查卷第四六頁、第四七頁）
    ，而系爭支票在遭竊後迄於為警查獲時止，均在被告之管領
    支配下，被告在竊得系爭支票之初，系爭支票發票日期固有
    塗改，然並未蓋用證人丙○○印鑑章，且被告在將系爭支票
    持向郵局付款提示遭拒後，為得以順利為付款提示，遂將系
    爭支票，連同印鑑章一併持交共犯戊○○為付款提示，並由
    共犯戊○○在發票日期上盜蓋證人丙○○印鑑章之事實，亦
    經被告於警、偵詢中及本院審理時供述：「印鑑為戊○○所
    蓋，因為日期不對。」、「我‧‧‧先拿去郵局提示，後來
    郵局承辦人說印鑑看不清楚，叫我拿印鑑重蓋‧‧‧我就找
    朋友（意指戊○○）替我去世華銀行開戶，以便提領。」、
    「（支票日期那裡有無蓋印章？）沒有。」、「（你是不是
    因為郵局的人員跟你說印鑑不清楚要重蓋，所以你才會再把
    票交給戊○○去提示的時候，一併把印鑑章交給戊○○去蓋
    ？）嗯，我就是叫他去蓋‧‧‧」等語在卷（偵查卷第二一
    頁；偵緝卷第二二頁；本院卷第一０八頁、第一一０頁），
    是以被告將系爭支票及印鑑章持交共犯戊○○時，主觀上既
    有系爭支票發票日期業遭塗改，並需重新蓋用系爭支票印鑑
    章，始得為金融機構受理提示付款之認知，仍將系爭支票及
    印鑑章持交共犯戊○○為之，則其縱未親自盜填發票年月日
    為九十四年一月七日，並在發票日期處盜蓋證人丙○○印鑑
    章，顯有與共犯戊○○基於偽造有價證券之犯意聯絡，而分
    由共犯戊○○盜填發票年月日及在發票日期處盜蓋證人丙○○之犯意聯絡及行為分擔甚明。
  (三)又以被告於本院審理時供稱：係在其上開臺北縣汐止市○○
    路五一五巷底之鐵皮貨櫃屋內，持交系爭支票及印鑑章予共
    犯戊○○，當日即由共犯戊○○持向金融機構提示付款等語
    （本院卷第一一０頁背面），以及證人丙○○於警詢時證稱
    ：渠分別於九十四年一月七日上午十一時許、同日下午三時
    許，接獲國泰世華銀行人員來電表示系爭支票在該日先後遭
    人提示付款等語（偵查卷第一五頁）；證人胡逸倫亦即當日
    受理共犯戊○○持系爭支票提示付款之國泰世華銀行行員之
    一於偵查中證稱：系爭支票在共犯戊○○於九十四年一月七
    日下午二時許，持至上開國泰世華銀行櫃檯提示付款時，因
    非僅塗改一處，惟僅在塗改處蓋用一枚印章，塗改要件未完
    成，遂將之退還共犯戊○○收執時，發票日期處尚未出現重
    複蓋用發票人印鑑章，致有印文重疊狀態等語觀之（偵查卷
    第八一頁、第八二頁、第八八頁），足徵被告與共犯戊○○
    係在自其於九十四年一月七日上午十一時許持系爭票據至郵
    局提示付款遭拒時起至同日下午二時許，共犯戊○○將系爭
    票據持向國泰世華銀行提示付款時止之該段期間內之某時許
    ，在其上開鐵皮貨櫃屋內，分由被告將系爭支票及印鑑章持
    交共犯戊○○，再由共犯戊○○在系爭支票上偽填發票年月
    日為九十四年一月七日，並在其上蓋用證人丙○○印文一枚
    甚明，被告嗣於本院審理時改稱：其僅有將系爭支票及印鑑
    章持交共犯戊○○，不知共犯戊○○究有無在系爭支票上蓋
    用證人丙○○印鑑章云云，顯係違實之詞，不值採信。
  (四)再者，系爭支票在經共犯戊○○持向國泰世華銀行提示付款
    時，國泰世華銀行櫃檯人員曾告知共犯戊○○退還票據無法
    提示付款之理由，係因票上不止塗改一處，惟僅蓋用一枚印
    章，塗改要件未完成，須補蓋發票人印章始符塗改要件，嗣
    於九十四年一月十九日下午一時許，同案被告乙○○出面持
    至上開國泰世華銀行櫃檯開戶並為付款提示時，系爭支票發
    票日期處，即有印文重疊之現象一節，亦經證人胡逸倫於偵
    查中證述無訛（偵查卷第八一頁、第八八頁），是以，被告
    顯係在共犯戊○○持系爭支票提示付款遭拒後，得知必須再
    於發票日期塗改處蓋用證人丙○○印鑑章，始得提示付款兌
    現系爭支票，遂再於九十四年一月七日下午二時許共犯戊○○持系爭支票提示付款遭拒之時起至同年月十九日下午一時
    許同案被告乙○○持系爭支票提示付款之時止該段期間內之
    某時許，在其上開鐵皮貨櫃屋內，又持證人丙○○之印鑑章
    於系爭支票發票日期塗改處蓋用第二枚印文，符合系爭支票
    塗改要件，完成發票行為後，再交由同案被告乙○○提示付
    款，至為灼然。且酌諸證人胡逸倫於偵查中證稱：共犯戊○○在同案被告乙○○持系爭票據進入國泰世華銀行提示付款
    時，刻意未與被告甲○○一起陪同同案被告乙○○入內，而
    係駕車在國泰世華銀行外等候被告甲○○及同案被告乙○○
    等語（偵查卷第八二頁），如共犯戊○○非與被告甲○○再
    度於系爭支票發票日期塗改處盜蓋證人丙○○印鑑章，使之
    符合票據要件，則共犯戊○○及被告甲○○縱使至愚，亦無
    持未為任何變更之系爭支票，再度前往同一地址之國泰世華
    銀行櫃檯提示付款之可能。職是，被告甲○○辯稱未在系爭
    支票上蓋用印章，亦未填寫任何文字云云，均係臨訟杜撰推
    諉之詞，不足採信。被告甲○○及共犯戊○○顯有再度共同
    在系爭支票發票日期塗改處盜蓋證人丙○○印鑑章一枚，完
    成發票行為之行為，要屬無疑。而同案被告乙○○在持系爭
    支票提示付款之際，明知系爭支票業由共犯戊○○在票據背
    面填寫提示付款人之相關基本資料，縱認被告甲○○因無法
    提出證件開戶提示系爭支票，亦應由共犯戊○○自行提示付
    款，而共犯戊○○當日並已親自駕車搭載被告甲○○及同案
    被告乙○○前往國泰世華銀行，自行提示系爭支票亦無何窒
    礙難行之處，共犯戊○○非但未自行提示付款，甚且不敢陪
    同進入國泰世華銀行之狀況下，仍應允被告代持系爭支票提
    示付款，同案被告乙○○對於系爭支票之來源不當，且係遭
    被告甲○○及共犯戊○○偽造等節，殊難委為不知。
  (五)按刑法上所謂變造有價證券，係指不變更原有之本質，僅其
    內容非法加以變更者而言。而支票為要式證券，支票之作成
    必依票據法第一百二十五條第一項第一款至第八款所定：「
    支票應記載左列事項，由發票人簽名：一  表明其為支票之
    文字。二  一定之金額。三  付款人之商號。四  受款人之
    姓名或商號。五  無條件支付之委託。六  發票地。七  發
    票年、月、日。八  付款地。未載受款人者，以執票人為受
    款人。」方式為之，支票之必要記載事項如有欠缺，除票據
    法另有規定外（如票據法第一百二十五條第二項及第三項）
    ，依票據法第十一條第一項規定，支票即為無效。發票年月
    日為支票絕對必要記載事項，如未記載，其支票當然無效。
    因之，被告甲○○與共犯戊○○擅自在系爭支票上經證人丙○○塗銷之發票日期處，填載發票年、月、日為九十四年一
    月七日，並接續在系爭支票上盜蓋證人丙○○印鑑章共二枚
    ，使原欠缺絕對必要記載事項而無效之系爭支票，具備支票
    之要式而成為有效支票，自應以意圖供行使之用，而偽造有
    價證券罪論處。此外，復有臺北市政府警察局信義分局扣押
    物品目錄表、票據掛失止付通知書、同案被告乙○○各一份
    、贓物認領保管單二份及國泰世華商業銀行營業部九十五年
    一月二十七日（（九五）國世業字第０三七一號函暨函覆同
    案被告乙○○開戶資料一份在卷可稽（偵查卷第一０頁、第
    四０頁至第四二頁；本院卷第三三頁至第三八頁），本件事
    證明確，被告上開意圖供行使之用，而偽造有價證券之犯行
    ，亦堪認定，應與依法論處。
二、按被告甲○○行為後，刑法部分條文業於民國九十四年一月
    七日修正，九十四年二月二日公布，九十五年七月一日施行
    ，修正後即現行刑法第二條第一項規定：「行為後法律有變
    更者，適用行為時之法律。但行為後之法律有利於行為人者
    ，適用最有利於行為人之法律。」上開規定乃與刑法第一條
    罪刑法定主義契合，而貫徹法律禁止溯及既往原則，係規範
    行為後法律變更所生新舊法律比較適用之準據法，是刑法第
    二條本身雖經修正，但刑法第二條既屬適用法律之準據法，
    本身尚無比較新舊法之問題，應一律適用裁判時之現行刑法
    第二條規定以決定適用之刑罰法律，合先敘明。又以本次刑
    法修正之比較新舊法，應就罪刑有關之一切情形，綜其全部
    罪刑之結果而為比較，最高法院九十五年五月二十三日九十
    五年度第八次刑庭會議決議可資參照。茲查：
  (一)刑法第二十八條共犯之規定，於修正前之規定為：「二人以
    上共同實施犯罪之行為者，皆為正犯」，修正施行後之規定
    則為：「二人以上共同實行犯罪之行為者，皆為正犯」，本
    條之修正理由係為排除陰謀共同正犯、預備共同正犯於本條
    所規定之正犯之外。本案被告與共犯戊○○就上開之意圖供
    行使之用，而偽造有價證券之犯行間，係共同實行犯罪行為
    之共同正犯，適用修正施行前之刑法第二十八條規定論擬，
    並無不利於被告。
  (二)刑法第三百二十條第一項之竊盜罪，其法定刑為五年以下有
    期徒刑、拘役或五百元以下罰金；刑法第二百零一條第一項
    之意圖供行使之用，而偽造有價證券罪，法定刑為三年以上
    十年以下有期徒刑，得併三千元以下罰金，而修正後刑法施
    行法增訂第一條之一規定：「中華民國九十四年一月七日刑
    法修正施行後，刑法分則編所定罰金之貨幣單位為新臺幣。
    九十四年一月七日刑法修正時，刑法分則編未修正之條文定
    有罰金者，自九十四年一月七日刑法修正施行後，就其所定
    數額提高為三十倍。但七十二年六月二十六日至九十四年一
    月七日新增或修正之條文，就其所定數額提高為三倍」，另
    刑法第三十三條第五款修正為：「主刑之種類如下：五、罰
    金：新臺幣一千元以上，以百元計算之」，是依修正後刑法
    第三百二十條第一項之竊盜罪，所得科處之罰金刑最高為新
    臺幣一萬五千元，最低為新臺幣一千元；修正後刑法第二百
    零一條第一項之意圖供行使之用，而偽造有價證券罪，所得
    並科之罰金刑最高為新臺幣九萬元，最低為新臺幣一千元；
    ；然依被告行為時之刑罰法律，即罰金罰鍰提高標準條例第
    一條前段規定之提高倍數十倍及修正前刑法第三十三條第五
    款規定之罰金最低額一元計算，修正前刑法第三百二十條第
    一項之竊盜罪，所得科處之罰金刑最高為銀元五千元即新臺
    幣一萬五千元，最低為銀元一元即新臺幣三元；修正前刑法
    第二百零一條第一項之意圖供行使之用，而偽造有價證券罪
    ，所得科處之罰金刑最高為銀元三萬元即新臺幣九萬元，最
    低為銀元一元即新臺幣三元，比較上述修正前、後之刑罰法
    律，自以被告行為時關於科處罰金刑之法律較有利於被告。
  (三)被告行為後，刑法第五十五條後段有關牽連犯之規定業已刪
    除，是於新法修正施行後，被告所犯之竊盜罪及意圖供行使
    之用，而偽造有價證券罪，即須分論併罰。惟依修正前刑法
    ，被告所犯上開二罪間，顯有方法、結果之牽連犯裁判上一
    罪關係，而應從一重之意圖供行使之用，而偽造有價證券罪
    處斷。茲比較修正前、後之刑罰法律，自以被告行為時關於
    科處罰金刑之法律較有利於被告，應適用修正前刑法第五十
    五條後段牽連犯之規定。
  (四)綜上所述，本件經綜合觀察全部罪刑比較之結果，就上開修
    正部分，依修正後刑法第二條第一項前段規定，應適用行為
    時法即舊法之規定。
三、核被告所為，係犯修正前刑法第三百二十條第一項之竊盜罪
    及修正前刑法第二百零一條第一項之意圖供行使之用，而偽
    造有價證券罪。被告與共犯戊○○就上開意圖供行使之用，
    而偽造有價證券之犯行間，有犯意聯絡及行為分擔，均為共
    同正犯。又被告偽造「丙○○」印文，係用以偽造系爭支票
    ，其偽造印文之行為，係偽造有價證券行為之一部行為，應
    為偽造有價證券行為所吸收；其偽造系爭支票後，進而持向
    國泰世華銀行提示付款行使之，其行使偽造有價證券之低度
    行為，亦應為偽造有價證券之高度行為所吸收，均不另論罪
    。至被告所犯上開二罪間，有方法、結果關係，應依修正前
    刑法第五十五條後段牽連犯之規定，從一重之意圖供行使之
    用，而偽造有價證券罪處斷。至被告上開竊盜犯行，雖未經
    檢察官提起公訴，然因此與被告上開業經起訴並經本院論罪
    科刑之意圖供行使之用，而偽造有價證券罪之犯行間，有牽
    連犯之裁判上一罪關係，仍為起訴效力之所及，本院自得併
    予審理。爰審酌被告犯罪之動機、目的、手段在竊得證人丙○○之手提包一個後，又偽造系爭支票提示付款，偽造之系
    爭支票面額七萬二千元，金額尚非甚鉅，然偽造系爭票據提
    示付款危害金融交易秩序非輕，所生危害及事後否認犯行，
    不知悔改之態度等一切情狀，量處如主文所示之刑。至被告
    所偽造之系爭支票，業遭證人丙○○予以丟棄，有公務電話
    紀錄表一份在卷可徵（偵查卷第九一頁），顯已滅失，本院
    自無從予以宣告沒收，附此敘明。
四、本件公訴意旨另以：被告係於九十四年一月六日下午八時許
    ，在臺北縣汐止市○○○路附近，拾獲證人丙○○所遺失，
    內有二百元、支票四張、印鑑章一枚之手提包一個，竟意圖
    為自己不法之所有，將上開物品，侵占入己。因認被告就此
    涉有刑法第三百三十七條之侵占遺失物罪云云。經查：證人
    丙○○於上開時、地遭竊之手提包一個，係遭被告竊取，並
    遭被告持至臺北縣汐止市○○○路附近，翻尋財物，取走其
    中現款約二百元、支票四張及印鑑章一枚後，將其餘物品連
    同該手提包一併棄置在該處，此部分所為係犯刑法第三百二
    十條第一項之竊盜罪，已如前述。公訴人認被告上開涉犯刑
    法第三百三十七條之侵占遺失物罪嫌，無非係以被告於警詢
    時及偵查中之自白為據。然被告於警詢時供稱：其係於晚上
    八時許，自路旁手提包內拾得現金二百元、支票四張、印鑑
    章一枚云云之自白，既與證人丙○○遭竊之手提包早在被告
    所供拾得上開物品之時點之前，即於失竊當日九十四年一月
    六日下午五時三十分許，經路人通知領回之事實相悖，自不
    得據此逕認被告涉有上開侵占遺失物之犯行，此部分之犯罪
    要屬不能證明，原應就此部分為無罪判決之諭知，惟因公訴
    人所指被告涉犯刑法第三百三十七條之侵占遺失物罪嫌，與
    竊盜罪之基本社會事實並不相同，且公訴人認此與被告上開
    業據起訴並經本院論罪科刑之意圖供行使之用，而偽造有價
    證券罪間，有方法、結果之牽連犯裁判上一罪關係，爰不另
    為無罪判決之諭知，併此敘明。
據上論斷，應依刑事訴訟法第二百九十九條第一項前段，刑法第
二條第一項前段、修正前刑法第二十八條、第二百零一條第一項
、第三百二十條第一項、第五十五條，罰金罰鍰提高標準條例第
一條前段，判決如主文。
本案經檢察官高怡修到庭執行職務。
中    華    民    國    95    年    9     月    29    日
                        臺灣臺北地方法院刑事第十五庭
                            審判長法  官  周祖民
                                  法  官  邱蓮華
                                  法  官  吳麗英
上正本證明與原本無異。
如不服本判決，應於判決送達後10日內向本院提出上訴狀（應抄
附繕本）。告訴人或被害人如對於本判決不服者，應具備理由請
求檢察官上訴，其上訴期間之計算係以檢察官收受判決正本之日
期為準。
                                  書記官  田華仁
中    華    民    國    95    年    9     月    29    日
附錄本案論罪科刑法條全文：
刑法第二百零一條：意圖供行使之用，而偽造、變造公債票，公
                  司股票或其他有價證券者，處三年以上十年
                  以下有期徒刑，得併科三千元以下罰金。
                  行使偽造、變造之公債票、公司股票或其他
                  有價證券或意圖供行使之用收集或交付於人
                  者，處一年以上七年以下有期徒刑，得併科
                  三千元以下罰金。
刑法第三百二十條：意圖為自己或第三人不法之所有，而竊取他
                  人之動產者為竊盜罪，處五年以下有期徒刑
                  、拘役或五百元以下罰金。
                  意圖為自己或第三人不法之利益，而竊佔他
                  人之不動產者，依前項之規定處斷。
                  前二項之未遂犯罰之。


司法院資訊處製作；財團法人民間司法改革基金會備份。
